【裁判字號】    97,消債更,1245
【裁判日期】    971112
【裁判案由】    更生事件
【裁判全文】
臺灣臺南地方法院民事裁定          97年度消債更字第1245號
聲請人即債務人  甲○○
上列當事人因消費者債務清理事件聲請更生及保全處分，本院裁
定如下：
    主  文
更生及保全處分之聲請均駁回。
聲請費用由聲請人負擔。
    理  由
一、按債務人與金融機構協商成立者，不得聲請更生或清算，但
    因不可歸責於己之事由，致履行顯有重大困難者，不在此限
    ；本條例施行前，債務人依金融主管機關協調成立之中華民
    國銀行公會會員辦理消費金融案件無擔保債務協商機制與金
    融機構成立之協商，準用前項之規定，消費者債務清理條例
    第151 條第5 項、第6 項分別定有明文。又聲請更生或清算
    不合程式或不備其他要件者，法院應以裁定駁回之，但其情
    形可以補正者，法院應定期間先命補正，復為同本條例第8
    條所明定。
二、本件聲請意旨略以：聲請人甲○○現為計程車駕駛，每月收
    入約新臺幣 (下同)18,000 元，此外，尚有土地1 筆、車輛
    1 部（1994年份）及第一銀行、臺南區中小企銀與中國信託
    商業銀行等3 家銀行存款共計2,277 元，然累計債務總金額
    達565,662 元，前曾依中華民國銀行公會會員辦理消費金融
    案件無擔保債務協商機制，與國泰世華銀行等4 家銀行於95
    年11月21日成立協商，每月應還款金額為6,819 元，聲請人
    因離婚後失業，長達3 年無穩定工作收入，致債務額不斷增
    加，於協商時因臺北富邦銀行並未參與前開協商程序，聲請
    人只好另與該銀行成立個別協商，每月須另外繳納4,400 元
    ，合計每月須負擔協商款項為11,219元，遠非聲請人所可負
    擔，聲請人迫於無奈接受上開協商條件，實屬不可歸責於聲
    請人。聲請人形式上有選擇債務清償程序之權利，實則無選
    擇協商條件之機會，且當時消費者債務清理條例尚未立法實
    施，該協商方案缺乏公正機關審核，若協商不成立，聲請人
    亦無從尋求法律協助辦理更生清算，仍須繼續受高額循環利
    息壓榨，聲請人無從選擇，而接受債權銀行單方面所提出欠
    缺債務人基本生活維持保障之協商條件，致協商條件無法履
    行，其責任歸屬自應由債權金融機構承擔。聲請人目前無清
    償債務之能力，符合消費者債務清理條例第3 條、第151 條
    第5 項但書之規定，爰依上開規定，提出財產及收入狀況說
    明書、債權人清冊、債務人清冊，聲請更生等語。
三、按債務人不能清償債務或有不能清償之虞者，得依本條例所
    定更生或清算程序，清理其債務，固為消費者債務清理條例
    第3 條所明定。惟查，該條例之立法目的，在於使陷於經濟
    上困境之消費者，得分別情形依重建型債務清理程序（更生
    ）或清算型債務清理程序（清算）清理債務，藉以妥適調整
    其與債權人及其他利害關係人之權利義務關係，保障債權人
    之公平受償，並謀求消費者經濟生活之更生機會，從而健全
    社會經濟發展。就更生程序而言，其主要功能為「債權人及
    債務人進行協商，以找出既能維持債務人基本生活，又能使
    債權人之債權獲得最大滿足之債務清償方案」。故必債務人
    一方可預期之收入，扣除合理生活必要支出後，仍有賸餘資
    金可用以償還債務，方有進行更生程序之可能，若債務人之
    收入扣除合理生活必要支出後，已無賸餘資金讓債權人受償
    ，自不可能成立任何清償方案，進行更生程序亦失其意義。
四、經查：
(一)、聲請人提出之財產狀況說明書，記載其自96年3 月19日起從
    事計程車之營業活動至今，每月平均營業額為50,000元，扣
    除費用後所得淨額為18,000元；97年10月30日提出之陳報狀
    ，則自稱每月必要生活支出約為20,250元，顯已入不敷出。
(二)、內政部公告97年度台灣省最低生活費，每人為9,829 元，若
    以此為標準，並照聲請人自陳扶養2 名子女（各負擔1/2）
    及母親（負擔1/4） 之情形計算，其每月最低應負擔之生活
    費亦達22,116元，聲請人每月收入18,000元，已不足以支付
    最低之生活費用，更遑論按月償還債務之更生計劃。聲請人
    自行提出之償還計劃書，記載每月收入18 ,000 元，扣除支
    出12,377元，自認為合理之還款金額為6,500 元云云，顯與
    上開所陳20,250元較為合理之基本生活費用相矛盾，自非可
    行。
(三)、聲請人名下擁有坐落臺南市○區○○段747 號土地1 筆，以
    公告現值計算，價值達40餘萬元，土地上之建物則為其母所
    有，門牌台南市○○路585 之12號，二者均未設定抵押負擔
    等情，有土地及建物登記謄本可稽，雖該房屋目前由聲請人
    及其家人居住，惟聲請人之債務總額僅565,662 元，若能與
    債權銀行商議，以土地及房屋辦理貸款，當可償還積欠之債
    務，實不失為解決負債問題之途逕。聲請人僅一再陳稱每月
    收入18,000元，無法支付協商償還款項，請求更生云云，是
    否真實而有履行債務之誠意，亦有可疑。
(四)、聲請人在本件之前，已曾以相同理由向本院聲請更生，經本
    院以97年度消債更第123 號及97年度消債抗第30號裁定駁回
    確定；本件重複聲請，並未提出任何新事證以佐其主張，顯
    難認有理由。
五、綜上所述，本件依聲請人主張之收入情形，扣除合理生活必
    要支出後，已無賸餘金錢可用以清償債務，聲請人又無利用
    不動產借貸資金以償債之意願，顯不可能達成任何清償方案
    ，進行更生程序並無實益，應駁回更生之聲請；另聲請裁定
    保全處分部分，亦因更生之聲請被駁回而失其依附及必要性
    ，應一併駁回，爰裁定如主文。
中    華    民    國    97    年    11    月    12    日
              民事第一庭  法  官  楊清安
上為正本係照原本作成。
如不服本裁定，應於裁定送達後10日內，以書狀向本院提出抗告
，並繳納抗告費新臺幣1,000 元。
中    華    民    國    97    年    11    月    12    日
                          書記官  高惠美


司法院資訊處製作；財團法人民間司法改革基金會備份。
